【裁判字號】    99,上訴,2392
【裁判日期】    991209
【裁判案由】    違反毒品危害防制條例
【裁判全文】
臺灣高等法院臺中分院刑事判決        99年度上訴字第2392號
上  訴  人
即  被  告  蘇嘉君
上列上訴人因違反毒品危害防制條例案件，不服臺灣彰化地方法
院99年度訴緝字第66號中華民國99年10月29日第一審判決（起訴
案號：臺灣彰化地方法院檢察署97年度毒偵字第2108號），提起
上訴，本院判決如下：
    主    文
上訴駁回。
    理    由
一、按依刑事訴訟法第350條、第361條、第362條、第367條規定
    ，不服地方法院之第一審判決而上訴者，須提出上訴書狀，
    並應敘述具體理由，為上訴必備之程式；其所提出之書狀未
    敘述上訴理由，或僅曾以言詞陳述上訴理由者，均應於上訴
    期間屆滿後20日內補提理由書於第一審法院。第一審法院經
    形式審查，認逾期未補提上訴理由者，應定期間先命補正；
    逾期未補正者，為上訴不合法律上之程式，應以裁定駁回。
    倘已提出上訴理由，但所提非屬具體理由者，則由第二審法
    院以上訴不合法律上之程式，判決駁回。而所謂具體理由，
    必係依據卷內既有訴訟資料或提出新事證，指摘或表明第一
    審判決有何採證認事、用法或量刑等足以影響判決本旨之不
    當或違法，而構成應予撤銷之具體事由，始克當之（例如：
    依憑證據法則具體指出所採證據何以不具證據能力，或依憑
    卷證資料，明確指出所為證據證明力之判斷如何違背經驗、
    論理法則）；倘僅泛言原判決認定事實錯誤、違背法令、量
    刑失之過重或輕縱，而未依上揭意旨指出具體事由，或形式
    上雖已指出具體事由，然該事由縱使屬實，亦不足以認為原
    判決有何不當或違法者（例如：對不具有調查必要性之證據
    ，法院未依聲請調查亦未說明理由，或援用證據不當，但除
    去該證據仍應為同一事實之認定），皆難謂係具體理由，俾
    與第二審上訴制度旨在請求第二審法院撤銷、變更第一審不
    當或違法之判決，以實現個案救濟之立法目的相契合，並節
    制濫行上訴（最高法院97年度臺上字第892號刑事判決意旨
    參照）。
二、上訴人即被告蘇嘉君（下稱被告）不服原審判決提起上訴，
    其上訴理由狀略謂：本件被告於警方查獲施用毒品前自首，
    嗣因四處打零工維生，居無定所，致未能依原審諭令日期到
    庭受審，原審逕認被告逃避審判，將合乎自首要件剔除，重
    判被告有期徒刑7月，被告深感冤抑，請求撤銷，更為較輕
    之懲處云云。
三、惟按刑法第62條前段所規定之自首，係以對於未發覺之犯罪
    自首而受裁判為要件，故犯罪行為人應於有偵查犯罪職權之
    公務員未發覺犯罪事實或犯罪人之前自首犯罪，且接受裁判
    ，兩項要件兼備，始得依刑法第62條前段自首之規定減輕其
    刑，被告於行為後，雖曾自首，但在第一審法院審理中既已
    逃匿，即無接受裁判之意思，核與刑法第62條前段所規定自
    首之要件不合，原判決未依自首規定減輕其刑，自無上訴意
    旨所指判決不適用法則之違法，最高法院76年度台上字第
    2039號、86年度台上字第1951號裁判意旨可參照。次按量刑
    輕重係屬事實審法院得依職權自由裁量之事項，茍已斟酌刑
    法第57條各款所列情狀而未逾法定刑度，即不得遽指為違法
    ；且在同一犯罪事實與情節，如別無其他加重或減輕之原因
    ，下級審量定之刑，亦無過重或失輕之不當情形，則上級審
    法院對下級審法院之職權行使，原則上應予尊重（最高法院
    72年臺上字第6696號、75年臺上字第7033號判例及85年度臺
    上字第2446號判決意旨參照）。
四、經本院形式審查，被告除就是否合乎自首要件外，對原審判
    決採用證據、認定事實及適用法律等節均不爭執，而原審判
    決理由已詳予載明被告本案犯罪係屬累犯，依法應予加重，
    且被告係經通緝到案，與自首要件未合，並審酌被告經觀察
    、勒戒與刑之執行後，猶未能深切體認毒品危害己身之鉅，
    及早謀求脫離毒害之道，反而於出監後再犯，未見收斂、警
    惕，無視於毒品對於自身健康之戕害及國家對於杜絕毒品犯
    罪之禁令，自有使其接受相當時期監禁以敦化性情之必要，
    再審酌被告犯罪之動機、方法、手段、所生危害，暨犯後到
    庭坦承犯行、態度良好等一切情狀，而量處有期徒刑7月顯
    已注意適用刑法第57條之規定，尚無違誤。本案被告既係經
    通緝到案，揆諸上開實務見解，確不合於自首要件，原審所
    為之論斷並無違誤。又被手所犯施用第一級毒品之法定刑為
    6月以上5年以下有期徒刑，被告又因累犯而應加重其刑，其
    刑必然重於有期徒刑6月，原審僅處以被告有期徒刑7月，顯
    已為有利於被告處刑之考量，是原審所為之量刑，符合「罰
    當其罪」之原則，並無輕重失衡之情形。被告上訴理由所指
    ，不足以認為原判決有何不當或違法，難謂係具體理由，應
    認其上訴違背法律上之程式，爰不經辯論，駁回其上訴。
據上論斷，應依刑事訴訟法第367條前段、第372條，判決如主文
。
中    華    民    國    99    年    12    月    9     日
            刑事第五庭  審判長法  官  趙  春  碧
                              法  官  林  宜  民
                              法  官  賴  恭  利
上列正本證明與原本無異。
如不服本判決應於收受送達後10日內，向本院提出上訴書狀，其
未敘述上訴理由者，並得於提起上訴後10日內向本院補提理由書
(均須按他造當事人之人數附繕本)「切勿逕送上級法院」。
                              書記官  林  育  萱
中    華    民    國    99    年    12    月    9     日

司法院資訊處製作；財團法人民間司法改革基金會備份。
